臺灣臺南地方法院民事判決
                                      109年度訴字第908號
原      告  柯序松  
被      告  曹麗優  

            蘇俐文  
            王建勝  
共      同
訴訟代理人  林祐任律師
上列當事人間請求損害賠償事件，本院於民國109 年10月20日言
詞辯論終結，判決如下：
    主      文
原告之訴及假執行之聲請均駁回。
訴訟費用由原告負擔。
    事實及理由
一、原告起訴主張：被告曹麗優為台南市安定區南安國民小學（
    下稱南安國小）校長，被告蘇俐文為該校學務主任，被告王
    建勝為該校聘請之棒球社團教練，原告為該校棒球隊之志工
    。被告王建勝於民國107年6月7日前之某日，基於毀謗之犯
    意，向被告蘇俐文傳達原告去善化國小拉學生之不實消息，
    被告蘇俐文竟未向善化國小簡姓老師及原告查證消息真偽，
    即基於毀謗之犯意，將上開不實消息轉告被告曹麗優並開會
    討論，被告曹麗優即於107年6月7日，基於毀謗之犯意，在
    特定多數人得以共見共聞之通訊軟體LINE「南安國小棒球隊
    」群組內，發表：「善化國小的主任看到王建勝教練，用責
    備的口氣對王教練說：南安國小棒球隊到善化國小招生四年
    級，讓善化國小的四年級學生人數變少…」之內容（下稱系
    爭貼文），傳述足以損害原告名譽之文字，爰提起本訴訟。
    並聲明：⒈請求被告於自由時報頭版右上方總標題旁的欄位
    ，刊登道歉內容為「因片面聽信王教練的不實言論，未加查
    證即發表，造成柯序松教練名譽的損失，特此道歉」之道歉
    啟事。⒉被告應連帶賠償原告新臺幣（下同）14萬元。⒊願供
    擔保，請准宣告假執行。
二、被告答辯略以：
  ㈠原告所指摘被告曹麗優以通訊軟體LINE群組發布「南安國小
    棒球隊到善化國小招生四年級讓善化國小的四年級學生變少
    …之內容」，傳述足以損害原告名譽，然文字中並非指原告
    到善化國小招生，是南安國小棒球隊到善化國小招生，不是
    原告柯序松到善化國小招生，也不是說原告如何不擇手段以
    達招生目的，原告名譽並未受損。何況招生一詞就一般社會
    認知無含任何貶損意思，原告過度解讀招生及其招生衍生可
    能負面行為，全是原告個人臆測想像。
  ㈡南安國小本即有社團性質之棒球隊，非正式棒球隊，善化國
    小才有經奉准成立之棒球校隊，106 年暑假間，原告轉介已
    將戶籍遷入本校學區之善化國小八名學童到南安國小就讀，
    原告該行為雖得學童家長同意，然鼓勵家長遷戶籍進而招攬
    學童就讀某校就是廣義招生行為，故所言招生行為亦和事實
    相符，依刑法第310條第3項規定「對於所誹謗之事，能證明
    其為真實者，不罰」，民事事件非不得採為審酌標準，況原
    告未經南安國小授權卻恣意以紅布條書寫南安國小棒球隊成
    立招生加上柯教練及手機號碼，到處懸掛該招生紅布條，學
    校實不堪其煩，同時影響南安國小與附近學校之和諧，何有
    影響原告名譽之有，本案亦經台灣臺南地方檢察署108年度
    偵字第6808號偵結不起訴處分在案。
  ㈢原告雖熱衷於棒球運動，由於不具棒球教練資格，志願擔任
    棒球社團志工，然卻又利用志工機會，私下鼓勵並接受家長
    委託照顧學童住宿及起居生活以方便學校時間外的棒球訓練
    ，且原告不擅於管理學生，往往以權威、嚴厲方式面對學童
    ，時有不當管教或體罰情事發生，又恣意以南安國小名義到
    處招生，被告等為維護學校及學童權益召開一級主管會議，
    對該情事作出決議，並由被告曹麗優PO文告知相關家長學校
    的決定，其主要內容⒈請柯教練將招生布條上的南安國小調
    整成其他名義招生，⒉柯教練的教學與住宿學生表現須接受
    台南市政府各局處監督⒊請柯教練指導的學生不要以轉學方
    式來節省自身交通費用，以免造成家長及學校困擾，究其該
    三項的說明無非為學童受教權及生活品質的維護，係對於原
    告種種不當行為做成學校應當應為之改進措施，以維護校譽
    及學童生活品質，其內容為適當評論且事涉公共利益，完全
    無涉毀謗，遑論毀謗之惡性。
  ㈣聲明：⒈原告之訴駁回。⒉願供擔保請准宣告免為假執行。
三、得心證之理由：
  ㈠按當事人主張有利於己之事實者，就其事實有舉證之責任，
    但法律別有規定或依其情形顯失公平者，不在此限。民事訴
    訟法第277 條定有明文；又按民事訴訟如係由原告主張權利
    者，應先由原告負舉證之責，若原告先不能舉證，以證實自
    己主張之事實為真實，則被告就其抗辯事實即令不能舉證，
    或其所舉證據尚有疵累，亦應駁回原告之請求。」，此亦有
    最高法院17年上字第917 號判例可參。是以，主張依侵權行
    為之法律關係請求損害賠償之人，必須就侵權行為之成立要
    件，包括其權利被侵害、該侵害具不法性、行為人有故意或
    過失、權利被侵害者受有損害、損害與侵權行為間有因果關
    係等節負舉證之責，又名譽為人格之社會評價，名譽有無受
    侵害，應以社會上對其評價是否貶損以為斷（最高法院86年
    度台上字第305 號判決意旨參照）。另按司法院釋字第五○
    九號解釋意旨，乃在衡平憲法所保障言論自由與名譽權之兩
    種法益。於民事案件中應有其適用。是以，行為人雖不能證
    明其言論內容為真實，但依行為人所提證據資料足使其有相
    當理由確信為真實者，即難謂係不法侵害他人之權利，而令
    負侵權行為之損害賠償責任（最高法院98年度台上字第1562
    號民事裁判意旨參照）。基此，在網路上發表言論，是否出
    於善意而為，亦或目的僅在侮辱人之名譽，是否為可受公評
    之事為適當評論等情節，判斷時不能單引片面語句，應綜觀
    發言及討論全文，做全面性之審視，參以發言之人在當時之
    地位、互動等情況以為判斷，始能得其客觀，且就個人之名
    譽究有無受到減損或貶抑，並非單依被害人主觀上之感情為
    斷；亦即，縱行為人所為已傷及被害人主觀上之情感，惟客
    觀上對於被害人之客觀評價並無影響時，仍難認係侵害被害
    人名譽權之侵權行為。
　㈡原告主張被告曹麗優於107年6月7日，在通訊軟體LINE「南安
    國小棒球隊」群組內，發表系爭貼文等情，固為被告所不否
    認，惟被告否認有妨害原告之名譽，是本件之爭點為：原告
    主張被告上述發言構成侵權行為，有無理由？又原告請求被
    告應於自由時報刊登道歉啟事，有無理由？茲論述如下：
　⒈本院依原告提出之LINE對話截圖（見本院卷第81-83頁）及臺
    灣臺南地方檢察署（下稱臺南地檢署）檢察官108年度偵字
    第6808號不起訴處分書向臺南地檢署調閱該案卷宗，查知
　　被告曹麗優於107年6月7日，在通訊軟體LINE「南安國小棒
    球隊」群組內，發表之言論全文係「善化國小的主任看到王
    建勝教練，用責備的口氣對王教練說：南安國小棒球隊到善
    化國小招生四年級，讓善化國小的四年級學生人數變少。王
    教練有通知學務處俐文主任，俐文主任昨天下午偕同體育組
    長和多位帶領棒球隊學長的導師們到校長室來通知校長，根
    據這個事件，南安國小的校長與許多師長們專業的研討，商
    討出符合教育原理的專業建議，南安國小校長提出如下請柯
    教練（即本件原告）共同配合：…。」等語，據此，足認被
    告曹麗優發表上開文字之目的係為說明其形成建議之原因與
    過程，且事涉公共利益，尚難認是以貶損原告名譽為目的。
　⒉又「招生」二字之文意本身無貶損、侮辱他人之性質，客觀
    上難認原告因系爭貼文個人名譽有受減損或貶抑，且被告辯
    稱該貼文緣由係聽聞善化國小簡世忠主任陳述而來等語，亦
    經證人簡世忠證稱：「(南安國小到善化國小招生的事情，
    來對南安國小的校長或者行政人員做過抱怨的事情？)應該
    是有一次晚上慢速壘球比賽遇到被告王建勝（即王教練 ）
    ，被告王建勝（即王教練）來當裁判，我半開玩笑的說， 
    因為事情有點久，說學生都被招了了（台語），我是不曉得
    南安國小棒球隊的運作情形，原告原來在我們擔任棒球志工
    ，後來因為場地不夠，原告就離開善化國小，有八個學生跟
    著原告離開，大概是在106 年8 月24日，這是小朋友轉出的
    日期。」等語（見本院卷第92、93頁）， 據此，被告辯稱
    係聽簡主任抱怨而有上開貼文等語，亦與事實相符，而堪採
    信，則被告曹麗優貼文中表示「上開善化國小的主任看到王
    建勝教練，用責備的口氣對王教練說：南安國小棒球隊到善
    化國小招生四年級，讓善化國小的四年級學生人數變少…」
    等語係表述聽聞簡世忠主任告知之事實，依前揭說明，亦難
    認有不法侵害原告之名譽情事。
四、綜上所述，被告曹麗優所發表之系爭貼文並未有何貶損原告
　　評價情事。從而，原告依據侵權行為之法律關係，請求被告
　　三人於自由時報頭版右上方總標題旁的欄位，刊登內容為「
    因片面聽信王教練的不實言論，未加查證即發表，造成柯序
    松教練名譽的損失，特此道歉」之道歉啟事，及連帶賠償原
    告14萬元，均為無理由，應予駁回。而原告之訴既經駁回，
    其假執行之聲請亦失所附麗，併予宣告駁回之。
五、因本件事證已臻明確，兩造其餘主張陳述及所提之證據，經
    本院斟酌後，認與判決結果不生影響，均毋庸再予論述，附
    此敘明。
六、據上論結，本件原告之訴為無理由，依民事訴訟法第78條，
    判決如主文。
中　　華　　民　　國　　109 　年　　11　　月　　3 　　日
                  民事第四庭    法    官　李杭倫
以上正本係照原本作成。
如對本判決上訴，須於判決送達後20日內向本院提出上訴狀。
如委任律師提起上訴者，應一併繳納上訴審裁判費。
中　　華　　民　　國　　109 　年　　11　　月　　3 　　日
                                書 記 官  黃怡惠